臺灣高等法院臺中分院刑事判決　　　　　　　民國九十一年度上訴字第六五八號
　　上　訴　人
　　即　被　告　甲○○
　　選任辯護人　張仕賢
　　上　訴　人
　　即　被　告　乙○○
　　選任辯護人　朱慧真
右上訴人等因偽造文書等案件，不服臺灣彰化地方法院中華民國九十一年二月二十七
日第一審判決（民國九十年度訴字第七六○號，起訴案號：臺灣彰化地方法院檢察署
民國九十年度偵字第九四六、三一四三號），提起上訴，本院判決如左：
    主      文
上訴駁回。
    事      實
一、甲○○、乙○○二人係堂兄弟，其等與乙○○之父朱董（另經檢察官為不起訴處
    分，此部分因有發現新事實、新證據由原審法院另行向檢察官舉發，詳見後述）
    共同基於偽造文書與意圖為自己不法之所有之犯意聯絡，先於民國（下同）八十
    八年八月三十日上午二時許，在台中市○區○○路與美村路口附近，以不詳之方
    式，竊取丙○○所有車牌號碼為Ｈ二─九八Ｏ九號自用小客車（引擎號碼為Ａ三
    二Ｄ二二八五二號），得手後，將該車開往新竹縣竹東鎮○○路○段八八八號（
    起訴書載為新竹市○○路）朱董與乙○○父子經營之「長榮車行」藏放，並將丙○○所有車牌Ｈ二─九八Ｏ九號車牌丟棄，後於八十九年十一月一日至同年十二
    月初某日間，在不詳地點，將該車之Ａ三二Ｄ二二八五二號引擎號碼及車身號碼
    分別變造為三Ｈ─八四九三號車之引擎號碼與車身號碼Ａ三二Ｂ０二一七七號、
    Ａ三二Ｂ００二二一０號（朱董於八十九年十一月一日，向天王汽車商行輾轉買
    得原為李文德所有之原車號Ｌ四─四六六號營業小客車，並將該車登記在其母朱
    陳招治名下，於同年十一月十四日改領三Ｈ─八四九三號牌，並於本案發生後之
    同年五月十五日，將車轉賣與鄭廷，該車之引擎號碼即為Ａ三二Ｂ０二一七七號
    ，車身號碼為Ａ三二Ｂ００二二一０，此部分所涉變造引擎號碼、車身號碼，未
    具起訴），再偽造三Ｈ─八四九三號之車牌號碼二面，將之懸掛在上開所竊得之
    前開Ｈ二─九八Ｏ九號自用小客車前後，以規避警方臨檢，並於同年十二月初，
    將該車及三Ｈ─八四九三號車之行車執照交由甲○○使用而據以行使，其等復於
    同年十二月二十二日，向新竹市監理站謊以三Ｈ─八四九三號車之行車執照遺失
    為由，向該站申請補發行車執照，使該管公務員在不知情下補發該車之行車執照
    與其等，均足以生損害於丙○○之利益與監理機關對車籍管理之正確性。嗣於九
    十年一月二十二日十一時三十分許，甲○○將該車交與其妻陳秀珠使用而停放在
    彰化縣花壇鄉○○街福炎宮前時，為警發現該車車牌係屬偽造而查獲，並扣得三
    Ｈ─八四九三號車行車執照一張（起訴書誤載為偽造，經原審法院送請新竹市監
    理站鑑定後，確認非屬偽造）及偽造之三Ｈ─八四九三號車牌二面，始知上情。
    而其等於被查獲後，復承前之偽造文書犯意，於同年五月十五日，將該懸掛真正
    三Ｈ─八四九三號車牌之自用小客車，推由朱董賣與不知情之鄭廷，並於辦理過
    戶登記時，把前所偽領之三Ｈ─八四九三號行車執照繳回新竹區監理所而據以行
    使，亦足以生損害於監理機關對車籍管理之正確性（此部分所涉行使使公務員登
    載不實文書罪部分，未據起訴）。
二、案經彰化縣警察局彰化分局報告臺灣彰化地方法院檢察署檢察官偵查起訴。
    理      由
一、訊之上訴人即被告甲○○固不否認有於前述時、地，自同案上訴人即被告乙○○
    及朱董處取得上開贓車及行車執照之事實，上訴人即被告乙○○亦不否認確有於
    上述時、地，將該贓車交與甲○○使用之情事，惟其二人均矢口否認有何竊取汽
    車及偽造三Ｈ─八四九三號自小客車車牌、變造引擎號碼與車身號碼、偽領行車
    執照之犯行，上訴人即被告甲○○辯稱：該車係八十九年十二月初，伊向長榮車
    行朱董及乙○○以車換車之方式取得，伊並不知該車有偽造車牌、變造引擎與車
    身號碼及偽領三Ｈ─八四九三號車行車執照之事實云云；上訴人即被告乙○○則
    辯稱：三Ｈ─八四九三號之車牌與車子，是由綽號「小白」之白鴻勝牽來車行，
    並稱甲○○會來牽車，而「小白」並無拿行車執照與伊云云。
二、惟查：上訴人即被告甲○○、乙○○上開竊車等犯行，業據被害人丙○○於原審
    法院到庭指述其車失竊之經過明確，核與證人即查獲之員警黃永奇於同院到庭結
    證查獲之經過、證人李文德到庭結證其賣車號Ｌ四─四六六號車與朱董及證人鄭
    廷結證其向朱董買車號三Ｈ─八四九三號車之事實大致相符，並有Ｈ二─０九八
    ０九號車之失竊查詢認可資料一紙、三Ｈ─八四九三號車完整之車籍與歷次變動
    資料一份、Ｌ四─四六六號車（即後改掛三Ｈ─八四九三號牌之車）之買賣契約
    書影本三紙、Ｈ二─九八０九號車被查獲時之照片（懸掛偽造之三Ｈ─八四九三
    號牌）共九幀、三Ｈ─八四九三號車之照片四幀附卷、偽造之三Ｈ─八四九三號
    車牌二面、三Ｈ─八四九三號車行車執照一張扣案可資佐證；被告甲○○雖否認
    有參與竊車、變造引擎號碼、車身號碼、偽造車牌與冒領行車執照之犯罪事實，
    辯稱其係以其三Ｈ─八四一二號ＢＭＷ車向朱董與乙○○換車云云，然朱董與上
    訴人即被告乙○○斷然否認有何換車之事實，且若係換車，為何雙方未立有任何
    字據以為證明？又為何在八十九年十二月初換車後，直至翌年一月二十二日被查
    獲時，仍未依相關之交通法規規定前去辦理過戶登記？再為何該偽造之三Ｈ─八
    四九三號車牌恰係登記在被告二人之祖母朱陳招治名下？此豈可以甲○○所辯：
    伊當時還在試車一詞即可為合理之釋疑，再觀該偽造之三Ｈ─八四九三號車牌二
    面，係以手工打造，字體邊緣凹凸不平，欠缺工整，故為員警當街一眼視破，被
    告在取車時，豈會毫無所知？又當其發現該車係登記在其八十歲祖母名下，再對
    照該車車牌係屬偽造時，其又怎會毫不生疑？再以其之辯解與朱董、乙○○父子
    否認有與其換車、該車係綽號「小白」之白鴻勝牽來要交與甲○○等說詞互核，
    顯見被告甲○○當非單純故買贓車，而係與朱董、乙○○一同共犯前揭犯行，否
    則其等豈會如此互推其責，是被告甲○○之犯行堪予認定。
三、又被告乙○○雖亦否認有為前開犯行，辯稱：係綽號「小白」之白鴻勝把車牽到
    伊車行，並自稱甲○○會前來取車云云，但為上訴人即被告甲○○所堅決否認，
    並堅稱其根本不認識「小白」或白鴻勝，且乙○○於原審曾請求傳訊白鴻勝，然
    白鴻勝並未到庭，其自稱會帶白鴻勝到庭，惟屆期白鴻勝又未到庭，其始改口稱
    白鴻勝不敢到庭，則其說詞是否為真，應屬可疑，而衡之常理，若該車確係綽號
    「小白」之白鴻勝所竊，並加以偽造、變造後，欲交與甲○○，其理會自行交車
    ，以避免遭他人查悉之風險，其又豈會透過乙○○轉交？而乙○○前多次自稱其
    係與其父朱董共同經營車行，從事二手車買賣，其應當對汽車之狀況與交易之程
    序知之甚詳，則當綽號「小白」之白鴻勝牽該部懸掛偽造車牌之贓車前來要其轉
    交與其堂兄甲○○時，其怎會無法分辨車牌之真正，此又豈可以天色昏暗一語可
    解，況該車恰係登記在其祖母朱陳招治名下，有行車執照一紙扣案可稽，而據被
    告甲○○原在檢察官偵訊時，原供稱扣案之行車執照係乙○○交與伊的（見九十
    年度偵字第九四六號偵查卷第三四頁反面），則為何綽號「小白」之白鴻勝會要
    其交付一部登記在其祖母名下之汽車與甲○○，而依朱董及乙○○原在偵查中均
    供稱朱陳招治實際上係與其等同住（同上偵查卷第二七頁正面、第三四頁正面）
    ，則以其與朱董係在經營車行而言，其二人豈會不知八十五歲之朱陳招治名下有
    登記該車？是其說詞顯屬異常，而據被告乙○○原於偵查中及原審法院前幾次審
    理時，均坦認有與被告甲○○換車之事實（見上偵查卷第三四頁正面、原審法院
    九十年九月二十四日、十月八日筆錄），其父朱董於偵查中亦不否認確有換車之
    情事（見同上偵查卷第二六頁反面），則既有換車，其又否認係以前述贓車交換
    ，卻又提不出究係以何部車換與甲○○，而甲○○被查獲時，又僅有該部被查獲
    之贓車在使用，顯見其供詞之矛盾，被告乙○○對其說詞之矛盾性應已有自覺，
    是其後即否認有換車之情，改稱甲○○係將其原有之三Ｈ─八四一二號ＢＭＷ車
    交伊變賣，並於九十年一月二十日即賣與名為陳弘傑之人，但未辦理過戶登記，
    並提出朱董所交之買賣契約書影本一紙，以圓其詞，然被告乙○○在偵查中及原
    審法院審理時，原均供稱不知甲○○之三Ｈ─八四一二號車之下落，則為何其突
    然知曉該車係賣與名為陳弘傑之人，又若該車於九十年一月二十日即已轉賣出去
    ，為何於同年、月二十二日甲○○為警查獲後起，歷經警訊、偵查及原審法院五
    度調查程序，乙○○卻均未陳明其情，卻突然於改口否認有與甲○○換車後，提
    出其父朱董所交之買賣契約書影本，實亦背乎常理，再依甲○○前之所述，係乙○○於八十九年十二月初交車時，將扣案之三Ｈ─八四九三號行車執照一併交與
    伊，則為何其等事後於同年十二月二十二日，以行車執照遺失為由，再次前去新
    竹市監理站申領補發三Ｈ─八四九三號車之行車執照，以原行車執照尚在被告甲○○手中、而甲○○稱該行車執照係乙○○所交及乙○○、朱董原均稱朱陳招治
    係與其等同住等等客觀事實交互審酌而言，被告甲○○、乙○○及共犯朱董，實
    均難否認其等應有共同參與前揭犯行，況經原審法院調取該三Ｈ─八四九三號車
    之車籍資料循線查出該部車之前身即Ｌ四─四六六號之車主李文德，其明確結證
    其車係於八十九年十一月間，輾轉賣與朱董，其並提出買賣契約書三紙以實其說
    ，而查該部後改領三Ｈ─八四九三號車之車身號碼與引擎號碼，竟恰與被查獲之
    Ｈ二─九八０九號車上所變造之車身號碼與引擎號碼相同，有前述照片與車籍資
    料附卷可供比對，而再查經該真正三Ｈ─八四九三號車於案發後，於九十年五月
    間，業已移轉與證人鄭廷，而原審法院據以傳訊鄭廷，其結證後，當庭指認朱董
    即係交車與伊之人，核此種種，被告乙○○當確有與其父朱董及其堂兄甲○○共
    犯前諸犯行無誤，則其前所辯，當係為己卸責之飾詞，委無可採，其犯行亦堪予
    認定，應與被告甲○○併依法予以論科。
四、查引擎號碼與車身號碼，均係用以證明該車來源之意，具私文書之性質，核上訴
    人即被告甲○○、乙○○所為，均係犯刑法第三百二十條第一項之普通竊盜罪、
    第二百二十條第一項、第二百十條之變造準私文書罪、第二百十六條、第二百十
    四條行使使公務員登載不實文書罪及同法第二百十六條、第二百十二條行使偽造
    特種文書罪。公訴人起訴偽造車牌之犯罪事實，卻援引同法第二百十條據以起訴
    ，茲屬誤引，應更正為同法第二百十二條。其等偽造特種文書及使公務員登載不
    實之低度行為，應為行使之高度行為所吸收，均不另論罪。被告二人就上開犯行
    與共犯朱董間，有犯意聯絡及行為分擔，均為共同正犯。又其二人所犯上述各罪
    間，有方法、結果之牽連關係，應從一重之變造準私文書罪處斷。另公訴人起訴
    被告二人有偽造行車執照，然原審法院將扣案之行車執照送鑑定後，確認該紙行
    車執照並非偽造，有交通部公路局新竹區監理所新竹市監理站九十竹監新字第六
    三一五號函附卷可參，是公訴人此之起訴容有誤會，惟此與起訴有罪部分，有方
    法、結果之牽連關係，此部分茲不另為無罪之諭知。再公訴人漏未就被告前述變
    造車身號碼與引擎號碼之犯行及行使使公務員登載不實文書罪之犯行予以起訴，
    惟此與起訴之竊盜罪之有罪部分，亦有方法、結果之牽連關係，已見前述本院自
    應併予審判。又被告等人於變造引擎號碼與車身號碼後，雖有使用該已變造引擎
    與車身號碼之贓車，然查引擎號碼與車身號碼係標示在車身內部，被告僅有使用
    該贓車，尚未就該偽造部分有所主張、提示，自無從論以行使，併此敘明。原判
    決因依刑法第二十八條、第二百二十條第一項、第二百十條、第二百十六條、第
    二百十二條、第二百十四條、第三百二十條第一項、第五十五條、第三十八條第
    一項第三款、罰金罰鍰提高標準條例第一條前段。爰分別審酌被告二人犯罪之動
    機、目的、方法、手段、品行、所得利益，其等圖謀不勞而獲，竊取他人之汽車
    後，加以變造，並冒領他車之行車執照，以俗稱「ＡＢ車」之手法加以套用，以
    圖掩飾，規避員警查緝，使被害人尋車之困難度升高，以汽車對當今社會一般人
    民之生活而言，已成謀生、生活與休閒不可或缺之交通工具，被告之犯行，除已
    侵害被害人憲法所保障之財產權與行之自由外，更會嚴重干擾被害人之生計與生
    活品質，其等犯行所生危害實難謂輕微，再其等於犯後，非但不知坦認犯行，供
    詞互推其責，更有為共犯即有多次竊車、偽造車籍資料犯罪紀錄之朱董掩飾之意
    ，不知悔悟，態度不佳等一切情狀，分別均量處有期徒刑臺年，以示懲儆。扣案
    偽造之三Ｈ─八四九三號車牌二面，係被告等人犯罪所得之物，應併依法宣告沒
    收；至所偽領之三Ｈ─八四九三號車之行車執照一紙，已於該車轉賣與鄭廷、辦
    理過戶登記時，繳銷與新竹區監理站，而所變造之車身號碼與引擎號碼均附著在
    被害人之車上，非屬被告所有，爰均不併予宣告沒收。另公訴人前未調取Ｈ二─
    九八０九號車上變造車身與引擎號碼之照片，即依朱董等人之說詞而將朱董不起
    訴處分，然原審法院據以調閱該等照片後，查出該等號碼係與朱董輾轉向李文德
    所買及案發後賣與鄭廷之真正三Ｈ─八四九三號車之車身與引擎號碼相同，是朱
    董之犯嫌至為明確，而檢察官原不起訴處分時，有未斟酌此等所發現之新事實與
    新證據，是依刑事訴訟法第二百六十條第一款之規定，退請檢察官就朱董犯嫌部
    分再行偵查起訴，附此敘明。其認事用法及量刑均無不當，上訴意旨，仍執前詞
    ，指摘原判決不當，非有理由，均應予駁回。
五、據上論斷，應依刑事訴訟法第三百六十八條，判決如主文。
本案經檢察官丁○○到庭執行職務。
中      華      民      國      九十一  年      六      月      二十六  日
                                臺灣高等法院臺中分院刑事第六庭
                                      審判長法  官  陳  嘉  雄
                                            法  官  吳  重  政
                                            法  官  邱  顯  祥
右正本證明與原本無異。
如不服本判決應於收受送達後十日內向本院提出上訴書狀，其未敘述上訴之理由者並
得於提起上訴後十日內向本院補提理由書（均須按他造當事人之人數附繕本）。
                                            書記官  王  麗  英
中      華      民      國      九十一  年      六      月      二十六  日
                                                                        Ａ
